【裁判字號】    97,聲,2054
【裁判日期】    970915
【裁判案由】    聲請沒入保證金
【裁判全文】
臺灣臺北地方法院刑事裁定              97年度聲字第2054號
聲  請  人  臺灣臺北地方法院檢察署檢察官
具  保  人
即  被  告  甲○○
                    原籍設高雄.
上列被告因聲請沒入保證金案件（97年度執聲沒字第251號），
本院裁定如下：
    主  文
聲請駁回。
    理  由
一、聲請意旨略以: 具保人即被告甲○○犯妨害風化案件，冒名
    林志賢應訊，經依檢察官指定之保證金額新臺幣1萬元，出
    具現金保證後，將其釋放。茲因其逃匿，依刑事訴訟法第11
    8條規定，應沒入具保人繳納之保證金（刑保字第96003201
    號）。爰依同法第121條第1項規定聲請沒入具保人繳納之保
    證金。
二、按「具保之被告逃匿者，應命具保人繳納指定之保證金額，
    並沒入之。」，刑事訴訟法第118條第1項定有明文。又按受
    死刑、徒刑或拘役之諭知，而未經羈押者，檢察官於執行時
    ，應傳喚之; 傳喚不到者，應行拘提。前項受刑人，得依第
    76 條第1款及第2款之規定，逕行拘提及依第84條規定通緝
    之，同法第469亦有明定。具保係以命具保人提出保證書及
    繳納相當之保證金方式，而釋放被告，其為羈押之替代手段
    ，而繳納保證金之目的即在擔保被告之按時出庭或接受執行
    ，使訴訟程序得以順利進行，故沒入具保人繳納之保證金，
    應以被告在逃匿中為要件，只有於被告逃匿時，法院始得裁
    定沒入所繳納之保證金。
三、經查，本件聲請人主張被告已經逃匿之事實，固提出傳票送
    達證書及拘票、拘提報告書等為證。而依聲請人所提出送達
    證書及拘票所載，聲請人送達執行通知之傳票寄送址及拘提
    址均為「高雄縣湖內鄉○○路○段508號」。惟查，經本院依
    職權查詢被告之現設籍址結果，並無被告設籍之資料。而依
    本院另查得被告之除戶資料顯示，被告在96年10月1日8時13
    分42秒時已自「高雄縣湖內鄉○○路○段508號」址除戶，其
    個人註記為「除口」，此有法務路戶役政連結作業系統、個
    人除戶資料查詢結果可稽。本院旋再依職權向高雄縣湖內鄉
    戶政事務所函詢被告之現戶籍資料，經該所函復: 被告係在
    戶政尚未全面電腦化前採取遷出、遷入地二階段作業。在84
    年9月1日於本所申請戶籍遷出臺北市○○區○○街224巷6號
    5樓，迄今未辦理戶籍遷入登記。經向高雄縣政府查詢本縣
    戶政資訊系統中央資料庫亦無其檔存資料（無戶籍資料）。
    戶政業務無「除口」之名詞，似以民眾請戶籍資料時，將除
    籍人口（戶內人口死亡或遷出人口」稱之為「除口」，亦有
    該所97年9月8日湖鄉戶字第0970001673號函在卷可按。是被
    告在聲請人送達執行通知時，其已未居住於「高雄縣湖內鄉
    ○○路○段508號」址之事實，已至為明確。況依高雄縣湖內
    鄉戶政事務所之函復結果，被告究竟僅是單純自「高雄縣湖
    內鄉○○路○段508號」址除戶或其已死亡，亦有未明。惟被
    告既於聲請人向上址送達執行通知時，已未居住於該址。則
    聲請人之傳喚通知不合法，自難認被告已經逃匿。從而，聲
    請人聲請沒入保證金，自無理由，應予駁回。
三、爰依刑事訴訟法第220條裁定如主文。
中    華    民    國    97    年    9     月    15    日
                 刑事第四庭    法  官  李桂英
上正本證明與原本無異。
如不服本裁定應於送達後5日內向本院提出抗告狀。
                               書記官  嚴君珮
中    華    民    國    97    年    9     月    15    日


司法院資訊處製作；財團法人民間司法改革基金會備份。
